臺灣臺南地方法院民事裁定
110年度消債更字第262號
聲  請  人
即債務人    顏淑芬  
代  理  人  劉哲宏律師（財團法人法律扶助基金會律師）
上列債務人因消費者債務清理事件聲請更生，本院裁定如下：
    主  文
債務人顏淑芬自民國一一一年七月八日下午四時起開始更生程序
，並命司法事務官進行本件更生程序。
    理  由
一、按債務人不能清償債務或有不能清償之虞者，得依本條例所
    定更生程序，清理其債務；債務人無擔保或無優先權之本金
    及利息債務總額未逾新臺幣（下同）1,200萬元者，於法院
    裁定開始清算程序或宣告破產前，得向法院聲請更生；債務
    人對於金融機構負債務者，在聲請更生或清算前，應向最大
    債權金融機構請求協商債務清償方案，或向其住、居所地之
    法院或鄉、鎮、市、區調解委員會聲請債務清理之調解；法
    院開始更生程序之裁定，應載明其年、月、日、時，並即時
    發生效力。前項裁定不得抗告，並應公告之；法院裁定開始
    更生或清算程序後，得命司法事務官進行更生或清算程序。
    消費者債務清理條例（下稱消債條例）第3條、第42條第1項
    、第151條第1項、第45條、第16條第1項前段分別定有明文
    。　　
二、聲請意旨略以：聲請人積欠如附表所示編號1至7債權人無擔
    保無優先權債務共計1,404,001元。聲請人於民國110年6月8
    日聲請消債條例前置調解(本院110年度南司消債調字第335
    號)，最大債權金融機構花旗(台灣)商業銀行提出180期、利
    率3.99%、每期還款6,684元之清償方案，聲請人無法負擔，
    故調解不成立。聲請人現任職於早餐店工作，平均每月薪資
    2萬多元，無領取社會補助。聲請人每月平均支出15,965元
    ，名下財產僅元大商業銀行府城分行存款餘額1,354元、臺
    南西華郵局存款餘額291元、京城商業銀行府城分行存款餘
    額10,724元、臺灣土地銀行北臺南分行存款餘額870元、彰
    化商業銀行北臺南分行存款餘額86元、國泰世華商業銀行臨
    安分行存款餘額1,244元，無其他財產，收入扣除個人生活
    必要支出後，實無力清償債務。是衡以債務人之財產、勞力
    及信用綜合判斷，就已屆清償期之債務，顯已陷於全盤不能
    清償之客觀情狀，而有不能清償債務之情事。聲請人係一般
    消費者，未從事營業，且未經法院裁定開始清算程序或宣告
    破產。爰依消債條例之規定，提出本件更生之聲請等語。
三、本院之判斷：
(一)聲請人主張其為一般消費者，5年內未從事營業活動，積欠
    如附表所示編號1至7債權人無擔保無優先權債務共計1,404,
    001元等情，業據其提出債權人清冊、財團法人金融聯合徵
    信中心當事人綜合信用報告-債務清理條例前置協商專用債
    權人清冊、財團法人金融聯合徵信中心查詢當事人綜合信用
    報告回覆書、臺南西華郵局存摺、國泰世華商業銀行臨安分
    行存摺為證（南司消債調字卷第21-24、27-32頁；消債更字
    卷第19-22、95、157-159、167-183頁）。其中依財團法人
    金融聯合徵信中心查詢當事人綜合信用報告回覆書所示，聲
    請人有從債務，為子女之助學貸款連帶保證人，債權人為臺
    灣銀行，債權金額為372,000‬元，雖該從債務未逾期，仍應
    列為本件更生程序之債權人（司法院民事廳消費者債務清理
    條例法律問題研審小組99 年第5期民事業務研究會消費者債
    務清理專題第10號參照）。又債權人顏淑貞未向本院陳報債
    權，而聲請人主張債權人顏淑貞為其胞姊，顏淑貞代聲請人
    向國泰世華商業銀行借款700,000元，扣除手續費後，顏淑
    貞於109年12月31日匯款694,970‬元予聲請人，該筆借款由
    聲請人負責還款，於110年1月繳納10,000‬元，之後每月繳
    納9,691元至國泰世華商業銀行還款帳戶等情，業據聲請人
    提出臺南西華郵局存摺內頁明細、國泰世華銀行臨安分行存
    摺內頁明細為證（消債更字卷第95、157-159頁），核與聲
    請人主張相符，堪信為真實。復依國泰世華商業銀行臨安分
    行存摺內頁第2-3頁明細所示，繳款金額應為116,601元（計
    算式：110年2月至12月繳款106,601元＋110年1月13日繳款10
    ,000‬元＝‬116,601元），故顏淑貞實際匯款694,970‬元，於
    扣除已繳款116,601元後，剩餘578,369元，應列顏淑貞之債
    權額為578,369元。且有如附表編號1至6所示之債權人陳報
    狀在卷可稽，是聲請人積欠之無擔保無優先債權金額應如附
    表所示為1,875,374‬元。依此，聲請人為一般消費者，現積
    欠無擔保或無優先權之本金及利息債務總額未逾12,000,000
    元，堪可認定。
(二)聲請人在本件更生聲請前，於110年6月8日依消債條例第151
    條第1項規定向本院聲請債務前置協商，最大債權金融機構
    花旗(台灣)商業銀行提出180期、利率3.99%、每期還款6,68
    4元之清償方案，聲請人無法負擔，是調解不成立，本院於1
    10年8月6日發給聲請人調解不成立證明書等情，亦據聲請人
    提出110年度南司消債調字第335號調解不成立證明書為證（
    消債更字卷第25頁），並經本院調閱該調解事件卷宗核之相
    符。是聲請人提起本件更生聲請前，已踐行前置調解程序而
    調解不成立之事實，亦可認定。
(三)聲請人主張其現任職於早餐店工作，平均每月薪資2萬多元
    ，無領取社會補助等情，業據其提出108、109年度綜合所得
    稅各類所得資料清單、元大商業銀行府城分行存摺、勞工保
    險被保險人投保資料表、中央健康保險署南區業務組保險對
    象加保記錄明細表、110年9月至111年3月考勤表為證（南司
    消債調字卷第35-39、63-64頁；消債更字卷第185-194、213
    -217頁）。依聲請人提出之110年9月至111年3月考勤表所載
    ，110年9月薪資應為29,740元（借支5,000元＋實領24,740元
    ）、110年10月應為薪資31,020元（借支5,000元＋五倍券5,0
    00元＋實領21,020元）、110年11月應為薪資33,580元（借支
    5,000元＋實領28,580元）、110年12月應為薪資32,300元（
    借支5,000元＋實領27,300元）、111年1月薪資應為22,380元
    （借支5,000元＋實領17,380‬元）、111年2月薪資應為16,62
    0元（借支5,000元＋實領11,620元）、111年3月薪資應為26,
    220‬元（借支5,000元＋實領21,220‬元），平均每月薪資應
    為27,409元【計算式：（29,740元＋31,020元＋33,580元＋32,
    300元＋22,380元＋16,620元＋26,220‬元）÷7＝27,409元，元以
    下四捨五入】，是應以平均每月薪資27,409元認定為聲請人
    收入。又聲請人主張其名下財產僅元大商業銀行府城分行存
    款餘額1,354元、臺南西華郵局存款餘額291元、京城商業銀
    行府城分行存款餘額10,724元、臺灣土地銀行北臺南分行存
    款餘額870元、彰化商業銀行北臺南分行存款餘額86元、國
    泰世華商業銀行臨安分行存款餘額1,244元，無其他財產，
    有聲請人提出之債務人清冊、全國財產總歸戶財產查詢清單
    、元大商業銀行府城分行存摺、臺南西華郵局存摺、京城商
    業銀行府城分行存摺、臺灣土地銀行北臺南分行存摺、彰化
    商業銀行北臺南分行存摺、國泰世華商業銀行臨安分行存摺
    在卷可憑（南司消債調字卷第25、33、37-39頁；消債更字
    卷第23、89-159頁）。基此，聲請人目前償債能力應以其平
    均每月薪資27,409元為據。
(四)按債務人必要生活費用，以最近一年衛生福利部或直轄市政
    府所公告當地區每人每月最低生活費一點二倍定之，消債條
    例第64條之2第1項定有明文。債務人聲請更生或清算時所提
    財產及收入狀況說明書，其表明每月必要支出之數額，與消
    債條例第64條之2第1項、第2項規定之認定標準相符者，毋
    庸記載原因、種類及提出證明文件，亦為消債條例施行細則
    第21之1條第3項所明定。參酌聲請人居住地即臺南市政府公
    告111年度臺南市低收入戶最低生活費用每人每月為14,230
    元，該生活費標準係按照政府最近1年平均每人消費支出（
    包括食品費、衣著鞋襪費、房租水電費、家居管理費、醫療
    保健費、交通通訊費、娛樂教育費及雜項支出）百分之60訂
    定，故消債條例之債務人每月生活費標準自堪以上開每人每
    月最低生活費1.2倍即17,076元計之（計算式：14,230元 ×1
    .2＝17,076元，元以下四捨五入）。聲請人陳報其個人每月
    生活必要費用約15,965元，未逾越前開每月生活費標準，應
    認尚屬合理。
(五)準此，聲請人目前平均每月薪資27,409元，扣除其每月生活
    必要費用15,965元後，餘額11,444‬元，其無擔保無優先債
    權總額為1,875,374‬元，縱債權人同意不再計息，以債務人
    每月餘額11,444‬元計算，所需還款期間長達約163.87個月
    【計算式：（1,875,374‬元÷11,444‬元＝163.87，小數點第
    二位以下四捨五入】，已超過消債條例第53條所定之6年清
    償期。復參酌聲請人之108、109年度綜合所得稅各類所得資
    料清單所示，108年度所得90,890元、109年度所得36,000元
    ，而聲請人現任職於早餐店，由其提出之110年9月至111年3
    月考勤表所載，可認定聲請人每月薪資收入不固定，難認聲
    請人有相當固定之薪資收入足以清償債務。
四、綜上所述，依債務人之收入財產及必要生活支出之情形，已
    達有不能清償之程度；債務人係一般消費者，未曾從事營業
    ，其無擔保或無優先權之本金及利息債務總額未逾12,000,0
    00元，亦曾踐行前置調解程序而調解不成立，復未經法院裁
    定開始清算程序或宣告破產，又無消債條例第6條第3項、第
    8條或第46條各款所定應駁回更生聲請之事由存在，債務人
    聲請本件更生，應予准許，爰裁定如主文所示。
中    華    民    國    111    年    7    月    8    日
                  民事第一庭    法  官　盧亨龍
以上正本係照原本作成。
本裁定不得抗告。
本裁定已於民國111年7月8日下午4時公告。
中　　華　　民　　國　　111 　年　　7 　　月　　8 　　日
                                書記官  謝婷婷
附表：債權人清冊(幣別均為新臺幣，年份均為民國)
編號 債權人 陳報債權額 備註   1 花旗(台灣)商業銀行股份有限公司 截至110年12月22日止，債權總金額為430,967元 消債更字卷第79-83頁   2 聯邦商業銀行股份有限公司 截至110年12月27日止，債權總金額為201,135元 消債更字卷第199-207頁   3 國泰世華商業銀行股份有限公司 無債權 消債更字卷第57-59頁   4 玉山商業銀行股份有限公司 截至110年12月14日止，債權總金額為171,294元 消債更字卷第53-55頁   5 台新國際商業銀行股份有限公司 截至110年12月22日止，債權總金額為65,664元 消債更字卷第61-62頁   6 中國信託商業銀行股份有限公司 截至110年12月16日止，債權總金額為55,945元 消債更字卷第65-77頁   7 顏淑貞 ‬578,369元 ⒈債權人清冊，債權金額為650,000元(消債更字卷第22頁)。 ⒉顏淑貞未陳報債權。 ⒊債權額部分依法院計算應為578,369元。   8 臺灣銀行股份有限公司 保證債務372,000‬元 （未逾期） 依財團法人金融聯合徵信中心查詢當事人綜合信用報告回覆書所示，為子女之助學貸款連帶保證人(消債更字卷第167-183頁)  合計 無擔保無優先債權： 1,875,374‬元